【裁判字號】    90,訴,557
【裁判日期】    901207
【裁判案由】    違反毒品危害防制條例
【裁判全文】
臺灣新竹地方法院刑事判決                            九十年度訴字第五五七號
    公  訴  人  臺灣新竹地方法院檢察署檢察官
    被      告  甲○○
右列被告因違反毒品危害防制條例案件，經提起公訴 (九十年度毒偵字第一四一五號
)，判決如左：
    主  文
甲○○連續施用第一級毒品，累犯，處有期徒刑壹年。
    事  實
一、甲○○前因違反麻醉藥品管理條例案件，經本院以八十四年度易字第二四五九號
    判處有期徒刑五月，如易科罰金以三百元折算一日，並於民國（下同）八十四年
    十一月十四日易科罰金執行完畢。
二、又因違反毒品危害防制條例（施用第一級毒品，海洛因）案件，經臺灣新竹地方
    法院檢察署檢察官（下稱檢察官）聲請本院以八十七年度毒聲字第八一八號裁定
    送觀察、勒戒後，認無繼續施用毒品之傾向，而由檢察官於八十七年十一月五日
    ，以八十七年度偵字第七二四四號不起訴處分確定。
三、甲○○竟仍不知悔改，復於前開案件經不起訴處分確定後五年內，另因違反毒品
    危害防制條例（施用第一級毒品海洛因）案件，而經檢察官聲請本院以八十八年
    度毒聲字第一００八號裁定送觀察、勒戒後，認有繼續施用毒品之傾向，乃經檢
    察官聲請本院以八十八年度毒聲字第一四六五號裁定令入戒治處所強制戒治一年
    ，於八十八年八月十二日送至臺灣新竹戒治所強制戒治，同時甲○○此非法施用
    第一級毒品海洛因之二犯犯行，亦經本院於八十八年十月二十九日以八十八年度
    訴字第三三四號判處有期徒刑九月確定。嗣其經施以強制戒治後，因執行屆滿三
    月經執行戒治處所即臺灣新竹戒治所評定其戒治成效為合格，而認無繼續戒治之
    必要，乃報由檢察官聲請本院以八十八年度毒聲字第二六六八號裁定停止戒治，
    所餘戒治期間，付保護管束（期間自八十九年一月二十五日起至八十九年七月三
    十一日止）。
四、惟甲○○仍不知悔改，復於停止戒治付保護管束期內，又另行起意，而基於概括
    之犯意，自八十九年四月中旬某日起至同年八月十六日止，連續在新竹縣竹北市
    ○○路公園城大廈Ｅ棟九樓之一居住處，以將海洛因粉末摻入香菸內吸食之方式
    ，連續施用第一級毒品海洛因多次，經警於八十九年八月十七日下午三時許通知
    自行至新竹縣警察局少年隊採尿始得知上情。案經偵查起訴。
    理  由
一、認定犯罪事實所憑之證據及其認定之理由：
（一）被告甲○○於本院審理時之自白。
（二）被告於八十九年八月十七日經警通知採尿，經送鑑結果，呈嗎啡陽性反應，有
      檢驗報告一紙在卷可證（見九十年度毒偵字第一四一五號偵查卷宗第六頁）。
（三）而被告前因施用毒品案件，經先後裁定令入勒戒處所施以觀察、勒戒，認無繼
      續施用毒品傾向，由檢察官為不起訴處分確定；復於不起訴處分確定後，再因
      施用第二級毒品案件，經裁定送觀察、勒戒後，認有繼續施用毒品傾向，乃經
      裁定令入戒治處所施以強制戒治一年，並經本院判處有期徒刑九月判決確定。
      嗣其經施以強制戒治後，因執行屆滿三月，經執行戒治處所評定其戒治成效為
      合格，而認無繼續戒治之必要，聲請本院裁定停止戒治，所餘戒治期間，付保
      護管束，亦有本院八十八年度毒聲字第一四六五、二六六八號刑事裁定、八十
      八年度訴字第三三四號刑事判決、臺灣新竹地方法院檢察署刑案資料查註紀錄
      表、臺灣高等法院被告全國前案紀錄表等在卷可查。
（四）按毒品危害防制條例關於初犯施用毒品罪及五年內再犯施用毒品罪，而經送觀
      察、勒戒結果，認無繼續施用毒品之傾向者，即應由檢察官為不起訴處分（惟
      毒品危害防制條例修正前繫屬法院之案件，則應由法院為免刑判決）。據此，
      顯然毒品危害防制條例關於初犯施用毒品罪及五年內再犯施用毒品罪，而經送
      觀察、勒戒結果，認無繼續施用毒品之傾向者，乃以觀察、勒戒及強制戒治之
      「保安處分」為已足，而採除刑不除罪之立法，此觀毒品危害防制條例第二十
      條第一、二項之規定即明。揆諸前開說明，毒品危害防制條例於初犯施用毒品
      罪及五年內再犯施用毒品罪，而經送觀察、勒戒結果，認無繼續施用毒品之傾
      向者，既係採除刑不除罪之立法，故基本上關於施用毒品之罪名仍在，惟僅由
      檢察官依法為不起訴處分（毒品危害防制條例修正前繫屬法院之案件，則由法
      院為免刑判決）。從而，關於施用毒品罪除符合除刑不除罪之規定，而應分別
      由檢察官及法院為不起訴處分或免刑判決外，自仍應依一般之刑事犯罪處理，
      事理至明。綜據前開說明，毒品危害防制條例關於五年內再犯施用毒品罪，經
      送觀察、勒戒結果，認有繼續施用毒品之傾向，而經法院依該條例第二十條第
      三項規定裁定令入戒治處所施以強制戒治及判處罪刑確定後，嗣後再施用毒品
      者，該條例既無就此部分為「除刑不除罪」之特別規定，自不得再適用同條例
      第二十條第一、二項之規定，而應依法處罰。或謂毒品危害防制條例關於五年
      內再犯施用毒品罪，經送觀察、勒戒結果，認有繼續施用毒品之傾向，而經法
      院依該條例第二十條第三項規定裁定令入戒治處所施以強制戒治（並判處罪刑
      確定）後，嗣經執行強制戒治屆滿三月，經執行戒治處所評定其戒治成效為合
      格，而認無繼續戒治之必要，乃經公訴人報由法院裁定停止戒治，所餘戒治期
      間，付保護管束，嗣於保護管束期間再犯施用毒品罪，乃認該強制戒治處分程
      序尚未終結，而僅得撤銷停止戒治，不得再加以處刑等等。然查，毒品危害防
      制條例關於觀察、勒戒及強制戒治均屬保安處分之性質，參照前開說明，毒品
      危害防制條例關於五年內再犯施用毒品罪，經送觀察、勒戒結果，認有繼續施
      用毒品之傾向者，即已脫離該條例「除刑不除罪」之特別規定範疇，而應依一
      般刑事犯罪處刑。據此，行為人依前開規定處刑確定後，再犯施用毒品罪者，
      即應再依法處刑，尚不得因保安處分程序尚未終結，即認不得再加以處刑，否
      則即與一般刑事犯罪關於既判力之法理相違。
二、論罪、刑罰加重及科刑與適用之法律：
（一）被告前因施用毒品案件，經先後裁定令入勒戒處所施以觀察、勒戒，認無繼續
      施用毒品傾向，由檢察官為不起訴處分確定；復於不起訴處分確定後五年內，
      再因施用第二級毒品案件，經裁定送觀察、勒戒後，認有繼續施用毒品傾向，
      乃經裁定令入戒治處所施以強制戒治一年，並經本院判處有期徒刑九月判決確
      定，則依前開說明，嗣後再施用第一級毒品，即不再適用同條例同第二十條第
      一、二項之規定，而應依同條例第十條第一項之施用第一級毒品罪處斷。
（二）被告所為係犯毒品危害防制條例第十條第一項之施用第一級毒品罪。被告施用
      前持有第一級毒品之低度行為，為施用第一級毒品之高度行為所吸收，不另論
      罪。
（三）被告多次施用第一級毒品，時間緊接，所犯為構成要件相同之罪名，顯係基於
      概括犯意為之，應依連續犯之規定，論以一罪，並加重其刑。
（四）被告有事實欄所載之前案，有臺灣高等法院被告全國前案記錄表及臺灣新竹地
      方法院檢察署刑案查註紀錄表各一份為證，五年以內再犯本件有期徒刑以上之
      罪，為累犯，應依刑法第四十七條規定，並遞加重其刑。
（五）公訴人雖僅就被告於八十九年八月十六中午十二時許，施用海洛因一次之犯行
      提起公訴，然檢察官就犯罪事實一部起訴者，其效力及於全部，今被告於審判
      中供承其於八十九年四月中旬某日起至同年八月十六日止有連續施用毒品海洛
      因之犯行，因與前開公訴人起訴部分之犯罪事實，有連續犯之裁判上一罪關係
      ，基於審判不可分之原則，此部分應為起訴效力所及，本院自應一併審究，併
      此敘明。
（六）審酌被告再犯本件，顯然自制力薄弱，仍無視法令之禁止，經施以強制戒治仍
      無法使其戒斷毒癮，於保護管束期間又再度吸食毒品，足見其缺乏拒用毒品之
      決心及悔改之意，惟念其所為僅戕害自身身心健康、其施用次數及所生危害均
      尚非重大，且犯罪後於本院審理時坦白承認犯行，態度尚稱良好等一切情狀，
      酌予量處如主文所示之刑。
三、依刑事訴訟法第二百九十九條第一項前段，毒品危害防制條例第十條第一項，刑
    法第十一條前段、第五十六條、第四十七條，判決如主文。
中      華      民      國    九十      年     十二     月      七      日
                                      法  官  馮  俊  郎
右正本證明與原本無異。
如不服本判決，應於判決送達後十日內向本院提出上訴狀（應附繕本），上訴於臺灣
高等法院。
                                      書記官  鄭  姿  萍
中      華      民      國    九十      年     十二     月      七      日
附錄本案論罪科刑實體法條全文：
毒品危害防制條例第十條第一項
施用第一級毒品者，處六月以上五年以下有期徒刑。


司法院資訊處製作；財團法人民間司法改革基金會備份。
